【裁判字號】    98,交抗,1539
【裁判日期】    980701
【裁判案由】    違反道路交通管理處罰條例
【裁判全文】
臺灣高等法院交通事件裁定            98年度交抗字第1539號
抗  告  人  交通部公路總局臺北區監理所蘆洲監理站
受處分人    甲○○
上列抗告人因受處分人違反道路交通管理處罰條例案件，不服臺
灣板橋地方法院，中華民國98年5月18日所為裁定（98年度交聲
字第1108號），提起抗告，本院裁定如下：
    主  文
抗告駁回。
    理  由
一、抗告意旨略以：依照交通部97年1月24日交路字第097001599
    7號函略以：汽車駕駛執照為駕駛汽車之許可憑證，雖應我
    國車輛分類區○於道路交通安全規則第53條規定有各類車種
    之駕駛執照，惟依同規則第61條規定，民眾已具備較低車類
    駕駛資格後，當其取得高級車類駕駛資格時，基於1人1照（
    汽車駕駛執照或機車駕駛執照）之原則，係應換發較高一級
    車類之駕駛執照，准其駕駛較低級車類之車輛。次按95年3
    月1日修正施行前之處罰條例第68條規定，汽車駕駛人違反
    交通管理規定應受吊扣或吊銷駕駛執照處分時，依法係應吊
    扣或吊銷其依前述規則第53條分類所領有之駕駛執照外，亦
    包括同規則第61條所准予駕駛較低級車輛之駕駛資格。惟95
    年3月1日施行處罰條例第68條修正條文規定後，依修正條文
    規定，如駕駛人領有汽車及機車駕駛執照者，其若係駕駛汽
    車違規應受予吊扣駕照處分，當以吊扣其所領有憑以許可駕
    駛汽車行駛道路之汽車駕駛執照；若駕駛機車違規應受吊扣
    駕照處分，則吊扣其領有之機車駕駛執照。本案受處分人伍
    君係僅領有汽車駕駛執照，且騎駕駛機車於道路資格係依道
    路交通規則第61條4、已領有小型車駕駛執照者，得駕駛輕
    型機器腳踏車之規定，今違反條例第35條第1項第1款規定，
    應受吊扣駕駛執照處分，自應以其領有之駕駛執照為吊扣處
    分，以免推諉規避公路主管機關所裁罰之吊扣行政罰。綜上
    ，請應維持原處分之內容：吊扣汽車駕駛執照12個月等語。
二、原裁定略以：（一）原處分意旨略以：異議人即受處分人甲
    ○○於民國九十七年一月二十八日晚間七時五十五分許，酒
    後騎駕車號ＱＴＱ─２４９號輕型機車，行經台北縣三重市
    ○○路○段一三六巷四五弄口時，為警攔停查獲，測得其呼
    氣酒精濃度值為每毫升０點六五毫克，有「汽車駕駛人駕駛
    汽車經測試檢定有酒精濃度超過規定標準」之違規，經警當
    場舉發，填具台北縣政府警察局九十七年一月二十八日北縣
    警交字第CO0000000號舉發違反道路交通管理事件通知單，
    遂於九十八年五月一日依道路交通管理處罰條例第三十五條
    第一項第一款規定，裁處罰鍰新台幣四萬五千元、吊扣駕駛
    執照十二個月（因異議人無機車駕駛執照，而應吊扣普通小
    型車駕駛執照），並依同條例第二十四條第一項第二款規定
    ，施以道路交通安全講習等情。（二）異議意旨略以：確於
    前開時地，酒後騎駕機車為警舉發，深感悔意，經檢察官為
    緩起訴處分確定，然異議人騎駕機車，卻吊扣汽車駕照，實
    有不妥，嚴重影響生計，請撤銷原處分關於吊扣汽車駕照部
    分等語。（三）經查：異議人於前開時地，酒後騎駕機車
    ，其呼氣酒精濃度值為每毫升０點六五毫克，有酒精濃度超
    過規定標準之違規，為警舉發，且異議人並無機車駕駛執照
    ，僅持有普通小型車駕駛執照等情，為異議人所是認，並有
    酒測資料、汽車駕駛人駕駛執照查詢資料附卷可稽，其違規
    事實明確，堪予認定。異議人違規時係騎駕輕型機車，其
    依法所受之處分為：限制騎駕機車之權利，而應吊扣機車駕
    駛執照，始符法律意旨。然異議人未領有機車駕駛執照，自
    無從吊扣其機車駕駛執照。而原處分竟裁罰吊扣駕駛執照（
    係吊扣其普通小型車駕駛執照），自有未恰。聲明異議指摘
    及此，為有理由，應將原處分關於吊扣異議人駕駛執照（普
    通小型車）十二個月部分撤銷，諭知此部分不罰。
三、按汽車駕駛人飲用酒類或其他類似物後其吐氣所含酒精濃度
    超過每公升0.25毫克或血液中酒精濃度超過0.05﹪以上，不
    得駕車，道路交通安全規則第117條第2款定有明文，又汽車
    駕駛人，駕駛汽車經測試檢定酒精濃度超過規定標準，因而
    肇事致人受傷者，處新臺幣（下同）1萬5千元以上6萬元以
    下罰鍰，並當場移置保管該汽車吊扣其駕駛執照2年，並應
    接受道路交通安全講習，道路交通管理處罰條例第35條第1
    項第1款、第24條第1項第2款，分別定有明文。惟按道路交
    通管理處罰條例第68條於95年3月1日修正施行，修正前之道
    路交通管理處罰條例第68條規定：「汽車駕駛人，因違反本
    條例及道路交通安全規則之規定，受吊扣或吊銷駕駛執照處
    分時，吊扣或吊銷其持有各級車類之駕駛執照」，而修正後
    為：「汽車駕駛人，因違反本條例及道路交通安全規則之規
    定，受吊銷駕駛執照處分時，吊銷其持有各級車類之駕駛執
    照。」即將原條文中之「吊扣或」3字刪除。查其立法過程
    ，該條文修正前之原提案修正條文為：「汽、機車駕駛人，
    因違反本條例及道路交通安全規則之規定，受吊扣或吊銷駕
    駛執照處分時，吊扣或吊銷其違法或違規當時所駕駛車輛之
    駕駛執照。」交通部雖於委員審查會時表達反對意見，認為
    此修正結果將產生如駕駛人以其領有之聯結車、大客車、大
    貨車駕駛執照駕駛小型車，而有違規酒後駕車、肇事逃逸等
    情時，將無法吊扣或吊銷其所持駕駛執照，以達有效處罰與
    維護道路交通安全之目的，然立法者考量因違規而吊扣駕照
    ，不宜連其他如職業上、生活上所需之駕照一併吊扣，否則
    恐影響人民工作及生活甚鉅，有失之過酷等情，最終協商通
    過之道路交通管理處罰條例第68條，係將「吊扣或」3字刪
    除（以上立法過程，參見立法院公報94卷48期3430號二冊第
    107至136頁、94卷70期3452號第135至141頁）。顯見立法者
    真意在於汽車駕駛人因違反道路交通管理處罰條例及道路交
    通安全規則之規定，受「吊扣」駕駛執照處分時，僅能「吊
    扣」違規當時所駕駛車輛之駕駛執照，亦即就吊扣駕照之處
    分，為限縮之修正（本院暨所屬法院97年法律座談刑事類第
    40號決議意旨參照）。原裁定依上開說明，撤銷原處分不當
    部分，改諭知不罰，核無不合。抗告意旨，以駕駛執照之發
    放，及交通安全等考量，認應吊扣駕照，固非無見。然未能
    參酌上開立法過程與旨趣，而影響人民工作權，尚不可採，
    難認抗告有理由，應予駁回。
四、據上論結，應依道路交通案件處理辦法第26條，刑事訴訟法
    第412條，裁定如主文。
中    華    民    國    98    年    7     月    1     日
                  刑事第十八庭審判長法  官  吳鴻章
                                    法  官  陳健順
                                    法  官  周政達
以上正本證明與原本無異。
不得再抗告。
                                    書記官  廖純瑜
中    華    民    國    98    年    7     月    1     日


司法院資訊處製作；財團法人民間司法改革基金會備份。
